臺灣高等法院民事裁定　　　　　　　　　94年度勞抗字第10號
抗　告　人　乙○○
　　　　　　甲○○
相　對　人　鴻準精密工業股份有限公司
　　　　　　（原華升電子工業股份有限公司）
法定代理人　郭台成
上列當事人間請求履行勞動契約事件，抗告人對於中華民國94年
9月26日臺灣臺北地方法院93年度勞訴字第105號所為裁定提起抗
告，本院裁定如下：
    主  文
原裁定廢棄。
    理  由
一、本件抗告意旨略以：抗告人為請求履行勞動契約事件，乃以
    鴻海精密工業股份有限公司（以下簡稱鴻海公司）為先位被
    告，又預慮先位之訴無理由，並以相對人為備位被告併向原
    法院起訴，詎原法院竟以備位之訴部分，起訴與否尚在不確
    定狀態中，起訴程序不合法，不應准許，駁回抗告人該部分
    之訴。惟主觀預備訴之合併，符合訴訟經濟原則，防止裁判
    衝突，並得兼顧原告實體法上權益之優點，且對備位被告無
    重大之不利益，況本件原法院已判決駁回抗告人先位之訴，
    益無「備位被告因原告先位之訴勝訴所遭致程序地位不安定
    」情形，爰請求廢棄原裁定等語。
二、按原告於同一訴訟程序起訴被告二人以上，若以先位被告之
    訴無理由，始請求對備位被告之訴為裁判，此乃被告方面之
    主觀預備訴之合併，此種主觀預備訴之合併，是否合法，學
    者與實務均有不同見解，採肯定見解者，認主觀預備訴之合
    併具有(一)符合辯論主義之立法精神；(二)避免原告自陷於矛盾
    之窘境；(三)防止法院裁判衝突及被告間相互推諉責任；(四)防
    止訴訟延滯；(五)原告利益之保護（包括罹於消滅時效）；(六)
    擴大訴訟制度紛爭解決功能；(七)訴訟經濟原則等優點。而採
    反對見解者，則認主觀預備訴之合併缺點不僅在於備位被告
    之當事人地位不安定，且不能適用同法第56條第1 項各款之
    規定，無從達到始終於同一訴訟程序為合併審理之目的，仍
    難免有裁判矛盾可能。以上不同看法，均非無見，惟擴大訴
    訟制度紛爭解決功能，求取訴訟經濟及防止裁判衝突等利益
    ，不但係原告及被告之利益，且亦屬公益，此等利益之考量
    ，應逾被告地位不安定利益之考量；另已經學者實務承認之
    客觀預備合併之訴，原被告雖為同一，但就後位之訴言，被
    告之地位，亦因後位之訴之是否受裁判而不安定，此情形顯
    與主觀預備訴之合併後位之訴相類，況主觀預備訴之合併先
    位之訴在第一審受敗訴判決之當事人提起上訴，就預備之訴
    言，不生移審之效力，與客觀預備訴之合併，被告在第一審
    就先位之訴受敗訴判決後，對之提起上訴，其預備之訴當然
    有移審之效力不同，亦即已將反對見解者認為主觀預備訴之
    合併，預備之訴被告地位不安定之情形，減至最低程度。至
    主觀預備訴之合併先後位之訴因須相互排斥，難認有「合一
    確定」情形，就現行法言，於民事訴訟法第56條第1 項之適
    用，固有疑義，然正因該先後位之訴須相互排斥，法院就先
    後位各共同訴訟人之裁判，自不得有所歧異，基此，解釋上
    ，可解為類推適用民事訴訟法第56條第1 項之規定，以符法
    制。從而，承認主觀預備訴之合併實屬弊少利多，且該制之
    運作於審判上復具有存在之一定價值，故本院認應採承認之
    態度為宜。
三、經查：抗告人於民國92年12月19日起訴主張其自91年9月間
    受僱於相對人公司之MCBG部門（移動數位電子產品事業群）
    ，抗告人乙○○擔任產品開發機構部資深經理乙職，月薪新
    台幣（以下同）150,000元，並有特別約定「1.stock
    options：200,000 shares of Q－RUN stock（註: 即鴻準
    公司《原名華升公司》股票），依公司規定之方式發放。2.
    sign－on bonus：NTD3,000,000，分兩期發放，第一次NTD
    1,500,000，任滿六個月時，以等值的Q－RUN股票發放。第
    二次任滿十二個月時，以等值於NTD1,500,000之Q-RUN股票
    發放。」之契約內容。而抗告人甲○○則擔任同公司同部門
    經理乙職，月薪88,000元，約定「1.stock options：100,
    000 shares of Q-RUNstoc k，依公司規定之方式發放。2.
    sign－on bonus：NTD1,430, 000，分兩期發放，第一次於
    任滿6個月時發等值於NTD715, 000之Q-RUN股票，第二次於
    任滿12個月時發等值予NTD 7,150,000之Q-RUN股票。」之契
    約內容。嗣抗告人於92年8或9月間由相對人公司轉至鴻海公
    司工作，當時勞資雙方及鴻海公司與相對人公司間均合意由
    鴻海公司概括承受相對人公司與抗告人間之工作契約權義，
    雖抗告人均已於92年10月9 日離職，惟依該等特別約定，抗
    告人於任職滿12個月（即92年9月)時均有請求給付第二次紅
    利暨付stock option之權。爰先位聲明請求先位被告鴻海公
    司：(一)應給付抗告人乙○○150 萬元及自起訴狀繕本送達翌
    日起至清償日止按年息5%計算之利息。(二)應給付抗告人甲○
    ○715,000 元及自起訴狀繕本送達翌日起至清償日止按年息
    5%計算之利息。(三)應給付抗告人乙○○500 萬元及自起訴狀
    繕本送達翌日起至清償日止按年息5%計算之利息。(四)應給付
    抗告人甲○○250 萬元及自起訴狀繕本送達翌日起至清償日
    止按年息5%計算之利息。(五)前四項判決抗告人願供擔保請准
    宣告假執行。備位聲明請求相對人：(一)應給付抗告人乙○○
    150 萬元整及自起訴狀繕本送達翌日起至清償日止按年息5%
    計算之利息。(二)應給付抗告人甲○○715,000 元及自起訴狀
    繕本送達翌日起至清償日止按年息5%計算之利息。(三)應給付
    抗告人乙○○500 萬元及自起訴狀繕本送達翌日起至清償日
    止按年息5%計算之利息。(四)應給付抗告人甲○○250 萬元及
    自起訴狀繕本送達翌日起至清償日止按年息5%計算之利息。
    (五)前四項判決抗告人願供擔保請准宣告假執行，此有抗告人
    於原審之起訴狀及民事言詞辯論意旨狀可參（台灣板橋地方
    法院93年板勞調字第2 號卷第5 至10頁，原審卷第161 至
    172 頁），可知，抗告人之聲明係以先位被告鴻海公司之訴
    為無理由，始請求對備位相對人公司為裁判，屬於被告方面
    之主觀預備合併之訴，揆諸上述二有關主觀預備合併之訴合
    法性之說明，抗告人上述備位之訴之主張，應認合法。原法
    院以抗告人之聲明係就先位之鴻海公司之訴為無理由時，始
    請求對備位之相對人公司之訴裁判，就備位之相對人公司部
    分，起訴與否尚在不確定狀態中，抗告人所提備位之訴部分
    為不合法為由，裁定駁回抗告人此部分之訴，固非無見，然
    與本院上述之見解不同，且抗告人自92年12月19日提起本件
    訴訟，已歷經數次之言詞辯論期日（93年3 月18日、8 月2
    日、9 月2 日、10月7 日、11月18日、12月27日、94年1 月
    31日、3 月14日、4 月7 日、5 月2 日、9 月12日），並於
    94年9 月12日言詞辯論終結後，始於94年9 月26日宣判期日
    時，除就上述之先位之訴為裁判外，並以訴訟程序不合法為
    由，裁定駁回抗告人備位之訴，訴訟期間，前後計1 年又10
    月餘，程序上亦有不妥（如認備位之訴不合法，應儘早裁定
    駁回，不宜一再使相對人參與無謂辯論程序。）。抗告意旨
    指摘原裁定不當，求予廢棄，為有理由，應由本院將原裁定
    予以廢棄，且因該備位之訴部分，有由原法院續為處理之必
    要，爰發回原法院更為適當之處理。
四、據上論結，本件抗告為有理由，爰裁定如主文。
中　　華　　民　　國　　94　　年　　11　　月　　16　　日
                  勞工法庭    審判長法　官  張劍男
　　　　　　　　　　　      　　　　法　官  魏麗娟
　　　　　　　　　　　        　　　法　官  陳邦豪
正本係照原本作成。
本裁定除以適用法規顯有錯誤為理由，並經本院許可外，不得再
抗告。如提起再抗告，應於收受後10日內委任律師為訴訟代理人
向本院提出再抗告狀。並繳納再抗告費新台幣１千元。
中　　華　　民　　國　　94　　年　　11　　月　　17　　日
　　　　　　　　　　　　　　　　　　書記官  張淑芬
